臺灣嘉義地方法院民事裁定
111年度輔宣字第3號
聲  請  人  郭文林  




相  對  人  郭陳翠絨

上列當事人間聲請輔助宣告事件，本院裁定如下：
    主    文
一、宣告郭陳翠絨（女，民國四十五年十二月廿八日生，身分證
    統一編號：Ｚ○○○○○○○○○號）為受輔助宣告之人。
二、選定郭文林（男，民國○○○年○月○日生，身分證統一編號：Ｚ
    ○○○○○○○○○號）為受輔助宣告之人郭陳翠絨 之輔助人。
三、聲請費用新臺幣壹仟元由受輔助宣告之人郭陳翠絨負擔。
    理    由
一、聲請意旨：聲請人為相對人之三子，相對人因聽說極重度障
    礙，於民國78年12月間領有中華民國身心障礙證明，致其為
    意思表示或受意思表示，或辨識其意思表示之效果之能力，
    顯有不足，並有前述證明可證，為此依民法第15條之1、第1
    113條之1及家事事件法第177 條規定，聲請對其為輔助之宣
    告，並選定聲請人為受輔助宣告之人之輔助人等語。
二、對於因精神障礙或其他心智缺陷，致其為意思表示或受意思
     表示，或辨識其意思表示效果之能力，顯有不足者，法院
    得因本人、配偶、四親等內之親屬、最近一年有同居事實之
    其 他親屬、檢察官、主管機關或社會福利機構之聲請，為
    輔助 之宣告，民法第15條之1 第1 項定有明文。經本院調
    查，聲 請人主張之前揭事實，已據提出前述證明、戶籍謄
    本為證。又本院審驗相對人之精神及心智狀況，在鑑定人前
    詢問相對人，相對人對詢問回答：「（姓名、年籍、現在何
    處？）無法回答。」、「（郭文林是你兒子嗎？郭文林配偶
    是在場哪一位？）阿弟啊、媽媽(平常以此稱呼)。」、「（
    提示1000、100元現鈔供其辨識？）依現場聲請人及其配偶
    協助可辨識，但無法計算或找零。」等情形，並斟酌衛生福
    利部朴子醫院精神科主治醫師李政峰鑑定結果認為：相對人
    因罹患輕度智能不足，致其判斷力、抽象思考能力及行為能
    力明顯較一般人差，依心理治療檢查之非語文評估，相對人
    喑啞，語文表達、理解及聽覺皆有困難，無法溝通、不識字
    ，在會談情境中會使用手勢或搖頭發出聲音表達拒絕、點頭
    示意，會打招呼及揮手再見，食指放鼻尖叫孫子安靜，部分
    圖形缺乏完整建構，推估認知功能落在輕度智能不足程度，
    其因其他心智缺陷，致其為意思表示或受意思表示，或辨識
    其意思表示效果之能力，顯有不足等語，此有本院111 年1 
    月26日之勘驗筆錄、前述精神鑑定報告、心理治療檢查報告
    附卷可憑（見本院卷第37至59頁）。聲請人聲請對相對人為
    輔助之宣告，與前述法律規定相符，為有理由，應予准許。
三、又受輔助宣告之人，應置輔助人；法院為輔助之宣告時，應
     依職權就配偶、四親等內之親屬、最近一年有同居事實之
    其 他親屬、主管機關、社會福利機構或其他適當之人選定
    一人 或數人為輔助人；法院選定輔助人時，應依受輔助宣
    告之人 之最佳利益，優先考量受輔助宣告之人之意見，審
    酌一切情 狀，民法第1113條之1 第1 項、第2 項準用同法
    第1111條第 1 項、第1111條之1 前段各定有明文。經本院
    調查，相對人即受輔助宣告之人已婚，配偶郭振茂，但不會
    特別照顧相對人，育有子女三人，即長子郭武龍、次子郭秋
    田(已過世)、三子即聲請人，相對人現與其配偶同住，生活
    可自理等情，而聲請人為相對人子女，其表示同意擔任相對
    人之輔助人，並經相對人長子、配偶出具同意書同意由聲請
    人擔任相對人之輔助人等情形，有前述勘驗筆錄、戶籍謄本
    及同意書在卷可參。本院考量聲請人為受輔助宣告之人子女
    ，對受輔助宣告之人生活及消費習慣、病症已有相當瞭解，
    兩造間有良好之信賴及情感關係，認由聲請人任輔助人，能
    符合受輔助宣告之人之最佳利益，選定聲請人為輔助人，而
    相對人為附錄所示行為時，應經輔助人之同意，以保護受輔
    助宣告之人。
四、依家事事件法第177 條第2 項、第164 條第2 項，裁定如主
     文。
中　　華　　民　　國　　111 　年　　2 　　月　　7 　　日
                   家事法庭     法  官　李文輝   
以上正本係照原本作成。
如對本裁定抗告，須於裁定送達後10日內向本院提出抗告狀。
中　　華　　民　　國　　111 　年　　2 　　月　　7 　　日
                                書記官　張紜飴         
附錄：
民法第15條之2 ：
受輔助宣告之人為下列行為時，應經輔助人同意。但純獲法律上
利益，或依其年齡及身分、日常生活所必需者，不在此限：
  一、為獨資、合夥營業或為法人之負責人。
  二、為消費借貸、消費寄託、保證、贈與或信託。
  三、為訴訟行為。
  四、為和解、調解、調處或簽訂仲裁契約。
  五、為不動產、船舶、航空器、汽車或其他重要財產之處分、
      設定負擔、買賣、租賃或借貸。
  六、為遺產分割、遺贈、拋棄繼承權或其他相關權利。
  七、法院依前條聲請權人或輔助人之聲請，所指定之其他行為
      。
第78條至第83條規定，於未依前項規定得輔助人同意之情形，準
用之。
第85條規定，於輔助人同意受輔助宣告之人為第1 項第1 款行為
時，準用之。
第1 項所列應經同意之行為，無損害受輔助宣告之人利益之虞，
而輔助人仍不為同意時，受輔助宣告之人得逕行聲請法院許可後